臺灣高等法院臺南分院刑事判決　　　　　　　九十一年度上訴字第二四五號　　Ｇ
　　　上　訴　人
　　　即　被　告　甲　○　○
右上訴人因違反毒品危害防治條例案件，不服臺灣台南地方法院九十年度訴字第一四
０八號中華民國九十一年一月八日第一審判決（起訴案號：臺灣台南地方法院檢察署
九十年度偵字第八八八七號、九十年度毒偵字第一六六五號），提起上訴，本院判決
如左：
      主      文
原判決撤銷。
甲○○連續施用第一級毒品，處有期徒刑捌月，扣案之海洛因壹罐及拾小包（淨重計
拾玖點壹參公克），分裝袋拾肆包及電子秤壹個均沒收，海洛因併銷燬之；又連續轉
讓第一級毒品，處有期徒刑壹年貳月，應執行有期徒刑壹年玖月，扣案之海洛因壹罐
及拾小包（淨重計拾玖點壹參公克），分裝袋拾肆包及電子秤壹個均沒收，海洛因併
銷燬之。
      事      實
一、甲○○曾因施用毒品案件，經臺灣臺南地方法院以八十八年度毒聲字第三一六一
    號及八十九年度毒聲字第三三六八號先後裁定送觀察、勒戒後，均無繼續施用毒
    品傾向，嗣經台灣台南地方法院檢察署檢察官分別以八十八年度偵字第一四四一
    二號、八十八年度毒偵字第五九三號（同次觀察勒戒）及八十九年度毒偵字第二
    九七八號為不起訴處分後，五年以內仍不知警惕，復基於概括之犯意，自民國九
    十年二月間某日起至同年八月二日晚上止，以香菸摻入海洛因點燃之方式，連續
    多次在其承租之臺南市○○○○街一六五號八樓之二之租住處施用第一級毒品海
    洛因。
二、甲○○另基於概括之犯意，連續分別於九十年七月中旬某日，在臺南市中國城某
    處，轉讓海洛因一小包，於同年八月三日晚上八時許，在其上述承租處，轉讓海
    洛因二小包（毛重０點八公克）給廖博文施用，復於九十年八月初，在其上述承
    租處，轉讓海洛因二次給其女友陳淑倩施用，再於九十年八月三日，在其上述承
    租處，轉讓海洛因一次給陳雅萍施用（廖博文、陳淑倩及陳雅萍三人均另案審理
    ）。
三、嗣於九十年八月三日晚上九時許，在臺南市○○○○街一六五號大樓電梯口，因
    警方查獲廖博文持有甫自甲○○處轉讓取得之海洛因二小包（毛重０點八公克、
    淨重０點二五公克），經警再於甲○○之承租處查獲上情，並在甲○○之身上查
    扣海洛因一罐及十小包（毛重共計四十三點三公克，淨重十九點一三公克、純度
    為百分之十七、純質淨重為三點三四公克），另在該承租處扣得其所有，且預備
    供施用毒品之用之分裝袋十四包及電子秤一個。
四、案由臺南市警察局第六分局報請臺灣臺南地方法院檢察署檢察官偵查起訴。
      理      由
一、訊據上訴人即被告甲○○對連續施用第一級毒品海洛因一節固坦承不諱，惟矢口
    否認轉讓海洛因與廖博文、陳淑倩及陳雅萍施用，辯稱：海洛因是和陳淑倩一起
    出錢買來施用的，廖博文及陳雅萍則是希望能夠交保，才這麼說的，伊並未有轉
    讓毒品行為云云。經查：
（一）被告甲○○如何於右揭時地施用第一級毒品海洛因之事實，迭據被告於警訊及
      偵審時坦白承認，又被告之尿液經送臺南市衛生局檢驗結果，亦呈嗎啡陽性反
      應，有該局出具之檢驗成績書一紙附卷可資佐證（毒偵卷第二九頁）。按海洛
      因係由嗎啡經化學合成之半人工合成品，藥（毒）性倍於嗎啡，其經吸食或施
      打進入人體，藉人體解毒系統之代謝作用而分解成藥（毒）性較低之嗎啡，故
      於吸食或施打海洛因之煙毒犯尿液中，檢出煙毒反應與吸食（施打）嗎啡者同
      為嗎啡反應，復有分裝袋十四包及電子秤一個扣案可資佐證，核其自白與事實
      相符，當足憑採。是被告確有施用第一級毒品海洛因之事實，堪以認定。查被
      告甲○○曾因施用毒品案件，經臺灣臺南地方法院以八十八年度毒聲字第三一
      六一號及八十九年度毒聲字第三三六八號先後裁定送觀察、勒戒後，均無繼續
      施用毒品傾向，嗣經台灣台南地方法院檢察署檢察官分別以八十八年度偵字第
      一四四一二號、八十八年度毒偵字第五九三號（同次觀察勒戒）及八十九年度
      毒偵字第二九七八號為不起訴處分確定，有不起訴處分書在卷可稽（毒偵卷七
      頁及本院卷），被告復因本件施用毒品犯行，自係於五年內違反毒品危害防制
      條例第十條第一項施用第一級毒品罪三犯以上，依同條例第二十條第三項前段
      規定，即不適用同條第二項規定。易言之，應依一般刑事訴訟程序處理。被告
      犯行，洵堪認定。
（二）次據被告於警訊及檢察官偵查中已坦承其曾於九十年七月中旬及八月三日晚上
      八時許轉讓海洛因給廖博文施用，分別是一包及二包（五四七號警卷二頁反面
      、偵卷八、九頁、三七頁），核與證人廖博文於偵查中所證述情節相符（偵卷
      十三、十四頁、四三頁反面），並據證人陳淑倩於偵查中證述：「（問：昨晚
      廖博文向甲○○拿海洛因，付他多少錢？答稱）沒有給錢，我有看到甲○○交
      海洛因給廖博文」等語屬實；又據證人陳淑倩於偵查中指證稱：「（問：你施
      用何種毒品？答稱）海洛因，是甲○○給我的，我是今年八月初至建平十七街
      一六五號找他，跟他一起住時，就向他要一點點來吸，我向他要二、三次，約
      二天向他要一次，我在該處住三、四天就被查獲了。」「（問：陳雅萍也有施
      用海洛因？答稱）有，也是甲○○給她的，是查獲那天在查獲地給的，是（建
      平十七街）一六五號的八樓」等語（偵卷三七頁反面、三八頁），即被告於原
      審審理時亦坦承「（問：對陳淑倩證言有何意見？答稱）沒意見，我們沒有毒
      品時都會互相提供」等語屬實（原審訴卷第十四頁），核其等所供，尚屬相符
      ，此外，現場查扣被告持有之海洛因（毛重四十三點三公克、分裝於一罐及十
      小包）經送法務部調查局鑑定結果，確含海洛因成分，海洛因淨重十九點一三
      公克，純度為百分之十七，純質淨重三點三四公克，另被告於本件查獲之前，
      甫轉讓予廖博文之海洛因二小包，亦經該局鑑定結果，確為海洛因，淨重為０
      點二五公克，以上有該局鑑定通知書二件附卷可稽（偵卷第四五、五一頁），
      被告確有轉讓海洛因與廖博文、陳淑倩、陳雅萍等人施用之事實，洵堪認定。
      被告辯無轉讓云云，委不足採。
二、核被告甲○○所為，係犯毒品危害防制條例第八條第一項轉讓第一級毒品罪及同
    條例第十條第一項施用第一級毒品罪。被告施用或轉讓前持有毒品之行為，為嗣
    後之施用及轉讓行為所吸收，不另論罪。被告前後多次轉讓及施用第一級毒品犯
    行，皆時間緊接，犯罪構成要件相同，顯均係基於概括犯意反復為之，應均論以
    一罪，並各依連續犯規定加重其刑。被告所犯上開二罪，犯意個別，構成要件互
    異，應分論併罰。
三、原審對被告予以論罪科刑，固非無見；惟關於沒收，應緊接於所犯罪名之下諭知
    ，查扣案之分裝袋十四包、電子秤一個等物，為被告所有，而分裝袋，係預備供
    被告施用毒品之用，業據其於偵查中所供明（偵卷第八頁），至電子秤一個，係
    綽號醫生所販賣給被告，而被告向綽號醫生者購買海洛因，衡情應係被告購買海
    洛因施用所為量秤之用，仍屬被告預備供施用毒品之用，甚為明灼。原審認係供
    轉讓海洛因犯罪所用之物（被告於原審中辯稱分裝袋及電子秤為藥頭所有，顯非
    可採），尚有未合。被告上訴意旨否認犯罪，固無足取，惟原判決既有可議，自
    應由本院將原審不當之判決，予以撤銷改判；爰審酌被告犯罪手段、轉讓毒品對
    他人健康之影響、屢次施用海洛因，均無法戒斷等一切情狀，分別量處有期徒刑
    八月及有期徒刑一年二月，並定其應執行刑為一年九月，扣案之海洛因一罐及十
    小包（毛重計四十三點三公克、淨重十九點一三公克）為違禁物，應予沒收銷燬
    。扣案之分裝袋十四包、電子秤一個等物，為被告所有，且預備供施用毒品之用
    應依法宣告沒收。
四、據上論斷，應依刑事訴訟法第三百六十九條第一項前段、第三百六十四條、第二
    百九十九條第一項前段，毒品危害防制條例第八條第一項、第十條第一項、第十
    八條第一項前段，刑法第十一條前段、第五十六條、第三十八條第一項第二款、
    第五十一條第五款，判決如主文。
本案經檢察官許仲瑩到庭執行職務。
中    華    民    國      九十一      年      四      月      四        日
                                  臺灣高等法院臺南分院刑事第六庭
                                      審判長法官  楊    明  章
                                            法官  顏    基    典
                                            法官  高    明    發
右正本證明與原本無異。
如不服本判決，應於判決送達後十日內向本院提出上訴狀，其未敘述理由者並應於提
出上訴狀後十日內向本院補提理由書（應附繕本)。
                                      法院書記官  李    梅    菊
中    華    民    國      九十一      年      四      月      八        日
附錄本案論罪科刑法條全文：
毒品危害防制條例第八條第一項：
轉讓第一級毒品者，處一年以上七年以下有期徒刑，得併科新台幣一百萬
元以下罰金。
毒品危害防制條例第十條第一項：
施用第一級毒品者，處六月以上五年以下有期徒刑。
毒品危害防制條例第十八條第一項前段：
查獲之毒品及專供製造或施用毒品之器具，不問屬於犯人與否，均沒收銷
燬之。
